【裁判字號】    92,訴,25
【裁判日期】    920530
【裁判案由】    強盜等
【裁判全文】
臺灣雲林地方法院刑事判決                            九十二年度訴字第二五號
    公  訴  人  臺灣雲林地方法院檢察署檢察官
    被      告  丁○○
    指定辯護人  本院公設辯護人  乙○○
右列被告因強盜等案件，經檢察官提起公訴（八十九年度偵字第四六九０號），本院
判決如左：
    主  文
丁○○意圖為自己不法所有，攜帶兇器於夜間侵入住宅，以強暴致使不能抗拒，而取
他人之物，累犯，處有期徒刑玖年。又以加害生命之事，恐嚇他人致生危害於安全，
累犯，處有期徒刑柒月。又連續意圖為自己不法之所有，以恐嚇使人將本人之物交付
，累犯，處有期徒刑貳年。應執行有期徒刑拾壹年陸月。
    事  實
一、丁○○前因妨害自由案件，經本院於民國八十三年九月二十九日，以八十三年度
    易字第一二二二號，判處有期徒刑五月，緩刑三年，於八十三年十月二十七日判
    決確定，嗣經撤銷緩刑，於八十五年六月十七日入監服刑，指揮書執畢日期八十
    六年四月十一日執行完畢。
二、丁○○意圖為自己不法所有，攜帶客觀上足以使人認為對其生命、身體、安全構
    成威脅，具有危險性之兇器假手槍一枝（並未查獲），於八十九年十月二十三日
    夜間四時許，侵入雲林縣斗六市○○路六三六號美豐傢俱行二樓住宅，於遭遇屋
    主丙○○及其配偶莊滿足時，基於強盜之意思，以該手槍抵住莊滿足之頭部太陽
    穴，並喝令丙○○交出財物，以此強暴方法致使丙○○及莊滿足不能抗拒，強取
    財物共約新臺幣（下同）六千多元及假項鍊、戒子各一只。又丁○○強取上開財
    物得手後離開前，另行起意，以加害生命之事，向丙○○及莊滿足恐嚇：不准報
    警，否則再找人持槍報復等語，使丙○○及莊滿足心生畏懼，致生危害於安全。
三、丁○○另基於概括之犯意，意圖為自己不法之所有，先於八十九年十一月一日二
    十三時許，在雲林縣斗六市○○路中華大樓十樓，以手槍指著戊○○逼問，再以
    揭露謝呈蚊之隱私，恐嚇戊○○本人交付財物，致使戊○○心生畏懼，當場交付
    二千元，並到斗六市第一商業銀行提款機提領一萬九千元，全部交予丁○○，丁○○得手在斗六市雲林國中後方巷道下車離開前，取走戊○○所有之行動電話手
    機一支及身分證、駕駛執照等證件，並揚言再與戊○○聯絡後離開。復於八十九
    年十一月三日十五時三十分許，以電話聯絡戊○○，佯稱要返還手機、文件，並
    且約在斗六市溝壩里糖廠冰店前見面，戊○○依約駕車扺達該地後，改由丁○○
    駕駛，戊○○坐在前面乘客座上，隨後丁○○將車開往雲林縣古坑鄉華山一帶繞
    駛，並在車上以前述方法，恐嚇戊○○交付二萬元，戊○○不得已以行動電話聯
    絡其配偶己○○○，要求為他給付二萬元付給丁○○，其後己○○○告知先給付
    一萬元，並約在斗六市○○街一一四巷十一號交付，丁○○即以行動電話聯絡不
    知情之計程車司機林志成（另由檢察官不起訴處分）前往取款，等到林志成取得
    該一萬元後，丁○○更要求戊○○再給付一萬元，於是戊○○又以行動電話聯絡
    己○○○再給付一萬元，於是己○○○一方面準備一萬元，約定在斗六市○○街
    一一四巷十一號交付，一方面報警處理，嗣於同日十七時六分許，林志成依照丁○○交代前往上址取款時，為埋伏員警當場查獲，其後警察在林志成協助下，於
    同日十七時三十分許，在雲林縣斗六市○○里○○路廟旁，當場查獲丁○○，並
    取回共二萬一千八百元、手機一支，發還予戊○○、己○○○。
四、案經丙○○、己○○○訴由雲林縣警察局刑警隊移送臺灣雲林地方法院檢察署檢
    察官偵查起訴。
    理  由
一、關於強盜、恐嚇丙○○及莊滿足部分，被告丁○○否認犯罪，辯稱是丙○○指認
    錯誤，他沒有到過雲林縣斗六市○○路六三六號美豐傢俱行二樓住宅，強盜丙○○財物，也沒有拿槍，他之所以在檢察官面前承認強盜丙○○財物，並且當庭指
    認他強盜對象是丙○○，是因為怕被警察借提出去刑求，而且他在警察局裡也有
    看過丙○○等語。至於連續對戊○○恐嚇取財部分，被告並不否認以揭露戊○○
    與「徐榮秀」間之隱私，要求戊○○給付金錢之事實，並供明：錢是戊○○自己
    同意給付的，在第一商業銀行提款時，也是戊○○自己下車去領的，他沒有下車
    ，在刑警隊時有看到刑警隊調取該提款機錄影帶照片，裡面並沒有看到他出現在
    提款機前，可以證明，若是戊○○沒有跟「徐榮秀」發生什麼關係，戊○○怎麼
    可能會在第一天給他錢後，又把證件放在他那裡，隔二天還願意跟他出去，再給
    他二萬元，想也知道是戊○○怕他把事情告訴「張東華」，戊○○若沒有做虧心
    事，怎麼會被搶了還不敢講，而且戊○○兒子是當警察的，怎麼不敢告訴其兒子
    ，在車上從頭至尾都是戊○○用行動電話跟己○○○講話，他有喊戊○○外面有
    女人等語，戊○○就趕快將電話遮起來，還跟己○○○講了一些他聽不懂的話。
二、檢察官為避免冤枉被告，自動將被告警訊中之自白及證人林志成、戊○○、己○○○、丙○○等警訊時之證述，全部供述證據，摒棄不用，僅引據被告偵查中之
    自白及證人林志成、戊○○、己○○○、丙○○、吳金坤、林正峰等偵查中之證
    述，為供述證據，換言之，檢察官以自己親自訊問所得之供述證據為證，其餘之
    論告則引用起訴之記載，並對於被告第二次強盜戊○○財物部分，變更追訴被告
    為擄人後勒贖罪。
三、指定辯護人之辯護意旨：
    （一）被告對事實之陳述：
      １、不爭執丙○○及莊滿足確實於八十九年十月二十三日夜間四時許，在雲林
          縣斗六市○○路六三六號美豐傢俱行二樓住宅內，遭到歹徒以手槍抵住莊
          滿足之頭部太陽穴，並被強取財物共約六千多元及項鍊、戒子各一只，歹
          徒離開前又恐嚇丙○○及莊滿足不准報警，否則再找人持槍報復等事實，
          但爭執及辯解歹徒非被告，應該是丙○○夫婦指認錯誤。
      ２、又不爭執被告確實於八十九年十一月一日二十三時許，在雲林縣斗六市○○路中華大樓十樓，向戊○○索取二千元、手機一支、身分證、駕駛執照
          等物，又取得戊○○自雲林縣斗六市第一商業銀行提款機所提領之一萬九
          千元，合計二萬一千元，再於同年月三日十五時三十分許，由被告以電話
          聯絡戊○○在斗六市溝壩里糖廠冰店附近碰面，並由被告駕駛戊○○所有
          自用小客車，在雲林縣古坑鄉華山一帶繞駛，期間在車上被告要求謝呈蚊
          交付二萬元，謝呈蚊乃以行動電話聯絡其配偶己○○○，要求給付二萬元
          ，己○○○答應一萬元，並約在斗六市○○街一一四巷十一號，交付予賴
          俊印所指定之計程車司機林志成，其後雙方再約定於上址交付另一萬元時
          ，為警查獲等事實。惟爭執及辯解被告並沒有持槍強盜戊○○所有財物，
          只因為戊○○與他朋友「張東華」之妻「徐榮秀」有曖昧之情，為被告知
          悉，才向戊○○要求給付金錢。
    （二）辯護要旨：
      １、關於強盜、恐嚇丙○○及莊滿足部分：
          依據心理學及記憶專家伊莉莎白．羅芙托斯（Elizabeth loftus）的研究
          ，認為人的記憶，並非如想像中那麼可靠，它極可能會因為先前的印象、
          或暗示，而產生錯誤的移植，造成記憶失真，甚至還有很多因素會影響到
          認知的正確性，而認知的正確性，會左右對事件的回憶。（詳見氏著「辯
          方證人」一書，「心靈魔術」一文，第二十九頁，商業週刊出版股份有限
          公司發行，一九九五年五月一日出版）。本件被害人丙○○，有無可能因
          為受到警方不當暗示及嚴重瑕疵之指證程序（僅被告一人供指認而已）之
          影響，或先前曾不經意看過被告，因真正搶匪與被告外型相似，潛意識產
          生錯誤移植，致認定被告為真正搶嫌？又綜合丙○○之證詞，不難察覺，
          案發當時，凌晨四點多，當時丙○○夫婦正在睡覺，因為起來上廁所，不
          巧遇見搶匪，從起床到真正遇見搶匪之時間，尚不超過一分鐘（同訊問筆
          錄第九頁、第十頁），正值睡眼惺忪、瞳孔尚未完全放大之際，是否能看
          清歹徒長相，不無疑問，且歹徒以槍枝抵住丙○○配偶的太陽穴，逼迫陳
          樹基開抽屜讓他翻看，如果太慢，歹徒還會恐嚇要開槍，丙○○一方面要
          安撫太太懼怕的情緒，一方面自己在極端害怕之情形下（同訊問筆錄第七
          、第八頁），是否能認清歹徒之面貌，非無疑問，而且房間的燈光只有二
          十燭光（同訊問筆錄第六頁），並非十分明亮，甚至在此之前從未見過歹
          徒（同訊問筆錄第九頁），又是在案發十幾天後才指認被告（同訊問筆錄
          第十一頁），且警方僅提供被告一人供丙○○指認，無其他人可供比對，
          丙○○能否正確指認，顯有疑問。本件除丙○○之指認外，並未在被告身
          上或其住處，查獲丙○○所稱之金戒子或項鍊等物，或犯案用之手槍，警
          方亦未在丙○○住處採取指紋或毛髮，以供比對，故本件斗六美豐家俱行
          搶案，是否確實為被告所為，實有再斟酌之必要。
      ２、關於對戊○○恐嚇取財部分：
          依被害人戊○○之證述，不難察覺戊○○對於在中華大樓遭被告脅持時，
          被告是將槍拿在手上（同偵查卷宗第二０二頁及其背面、同訊問筆錄第二
          十九頁）？還是放在口袋裡（同訊問筆錄第二十九頁）？由中華大樓遭被
          告脅持到提款機提領現金時，當時究竟是提領二萬元（同偵查卷宗第二０
          二頁背面）？還是三萬多元（同訊問筆錄第二十八頁、第三十六頁、第四
          十頁）？對於遭被告脅持到華山之日期，究竟為八十九年十一月三日（同
          偵查卷宗第二０二頁）？或二日（同訊問筆錄第三十一頁）？在斗六溝壩
          碰面時，被告手槍是拿在手裡（同偵查卷宗第二０二頁）？還是放在褲子
          口袋裡（同訊問筆錄第三十二頁）？對於被告如何將戊○○脅持上華山，
          究竟是被告用槍脅持戊○○，由戊○○開車（同偵查卷宗第二０二頁）？
          還是被告一邊駕車、一邊用槍脅持戊○○（同訊問筆錄第三十二頁）？對
          於戊○○在華山上，打電話要己○○○籌錢一事，究竟是戊○○自己主動
          提起的（同偵查卷宗第二０二頁）？還是被告要求的（同訊問筆錄第二十
          八頁）？被告提到一萬元不夠，要二萬元，是被告直接透過電話與謝柯明
          旨說的（同訊問筆錄第三十八頁）？還是在戊○○與己○○○通電話時，
          被告在旁邊插嘴說的（同偵查卷第二０二頁）？均不一致。依被害人謝柯
          明旨之證述，不難察覺己○○○對於有無直接與被告在電話中會談一事，
          或稱直接與戊○○通話，被告在旁邊插嘴（同偵查卷宗第二０三頁），或
          稱直接與被告對話（同訊問筆錄第十八頁以下），在與被告第一次通話中
          ，被告究竟有無說到養女人、吸毒一事（同偵查卷宗第二０三頁、同訊問
          筆錄二十二頁），有無說到若不給付二萬元，就要讓戊○○死（同訊問筆
          錄第二十二頁、第二十四頁），被告有無在電話中警告不能報警（同訊問
          筆錄第二十一頁、第二十五頁），被告究竟有無在電話中明講，若不給錢
          ，戊○○會沒命（同訊問筆錄第十九頁、第二十四頁），己○○○何時報
          警，是在接獲被告第一通電話後（同訊問筆錄第二十五頁）或第一次被拿
          走一萬元後（同偵查卷宗第二００頁背面），或在第二通電話後（同訊問
          筆錄第二十四頁），均反覆不一。甚至核對戊○○、己○○○所言，二人
          對於被告打電話邀約戊○○前往斗六溝壩糖廠會面，戊○○有無向謝柯明
          旨提及遭到強盜、恐嚇之事情，被告在電話中，有無提到養女人、吸毒及
          警告不能報案等情，均不相符，所以不宜遽以採信被害人戊○○、謝柯明
          旨所言，而認定被告丁○○涉犯本件罪嫌。又斗六圓環、斗六溝壩糖廠附
          近，為人車熙攘之處，被告如何光明正大以槍長時間押人，期間還須經過
          馬路、開車，戊○○還獨自前往提款機提款，戊○○車輛還任由被告駕駛
          二、三個小時，以及被告任由戊○○與家屬聯繫，確實不可思議。按一般
          正常情形，被害人絕不可能為了單純取回證件，在明知搶匪持有槍械，而
          且在沒有報警之情況下，單獨與歹徒會面，甘冒再度被強盜之危險，故謝
          呈蛟聲稱為要取回證件，再次遭綁架一節，顯非屬實。且戊○○、謝柯明
          旨明明有一個兒子在警界服務，而且還當刑警，為何不肯報警處理，又被
          告如果綁架勒贖戊○○，當無可能僅要求贖金二萬元而已，所以被告所言
          ，因戊○○有把柄在他手中，才願意付款等語，非子虛烏有。又如果被告
          恐嚇己○○○不給付二萬元，就不讓她先生回去，那麼己○○○在極端害
          怕、又在乎先生安危下，怎麼不一次給付二萬元，就真的籌不出來二萬元
          嗎？難道不怕歹徒撕票？皆與常情有違。另外，一般預謀犯案者，尤其是
          擄人勒贖，歹徒必會思考能否得逞？是不是會被認出？能否逃脫法律制裁
          等事，被告並非智障之人，不可能在強盜戊○○後，還利用被害人之證件
          ，向被害人佯稱要歸還證件，邀約被害人會面，然後綁架被害人，進一步
          計謀擄人勒贖，並且任由被害人以被告聽不懂的語言（日語）與被害人家
          屬交談，被告難道不擔心會遭到追蹤、查獲？因此被告應該握有戊○○之
          把柄無誤，在確信戊○○不會報警情況下，才敢如此膽大妄為。
四、法院對事實之認定：
    （一）被告強盜、恐嚇丙○○及莊滿足部分：
      １、告訴人丙○○及被害人莊滿足於八十九年十月二十三日夜間四時許，在雲
          林縣斗六市○○路六三六號美豐傢俱行二樓住宅內，遭到歹徒以手槍抵住
          莊滿足之頭部太陽穴，隨後強取財物共約六千多元及假項鍊、戒子各一只
          ，又歹徒離開前恐嚇丙○○及莊滿足不准報警，否則再找人持槍報復等事
          實，為控辯雙方所無爭執之事實，而且丙○○遭到強盜後，曾向警察報案
          ，待員警抓到被告後，也通知丙○○到場指認，因此丙○○及莊滿足被強
          盜一事，是一項不爭的事實。
      ２、檢察官舉被告在偵查中的自白及告訴人丙○○在偵查中之指證為證據，證
          明被告就是強盜歹徒。
      （１）雖然被告及辯護人爭論丙○○於警察局指認過程有瑕疵，懷疑丙○○指
            認錯誤，惟依據丙○○於偵查中之指證，其證述：一名男子在雲林縣斗
六市○○路六三六號美豐傢俱行二樓住宅，以手槍抵住我太太莊滿足之
            頭部太陽穴，我們不知道是否為真槍，心裡很害怕，不敢抵抗，然後就
            從皮包、撲滿拿錢給他，他也在我女兒房屋找到二千元，檢察官提示被
            告丁○○照片給我指認，被告就是持槍強盜我家財物的歹徒，全程約四
            十分鐘，就是照片中之被告一人所做的，因為他用槍抵住我太太，所以
            我們無法反抗，任由他洗劫財物。丙○○在偵查中依然指證歷歷強盜歹
            徒即是被告。
      （２）按人證係以人之陳述為證據方法，當然人的陳述係經由知覺、記憶、重
            現、敘述事實之過程而形成的，可能因知覺、記憶、重現、敘述之錯誤
            ，而扭曲事實之危險，但依人類理性及經驗之實踐，可使陳述人於審判
            期日到庭，宣誓或具結後受詰問，且經由他造反詰問，然後由法院直接
            觀察其陳述之態度，以斟酌其由知覺至敘述過程之正確性，藉此判斷事
            實之真相。證人丙○○在本院接受交互詰問，在檢察官主詰問時證述：
            當時大約凌晨四點，我與太太一起到廁所，當時門打開，我以為是我家
            小孩，後來看到一個人，拿著槍，指著我們說要錢，叫我們拿錢給他，
            我就把身上的二千多元給他，他說不夠，就拿槍押著我們到房間搜，用
            槍抵住我太太的太陽穴，叫我打開保險箱，保險箱沒有什麼貴重物品，
            搜一搜，裡面有零錢大約二千多元，然後又到我女兒房間搜到二千元的
            紅包，搜完要走時又拿我的身分證看一看就把它丟掉，臨走前威脅我們
            不得報案，否則要拿更大枝槍的來轟；當時搶的過程時間有三十幾分鐘
            ，房間三、四坪，有二十瓦的照明，所以能看得清楚，可以確認歹徒，
            警察要我指認時，很多照片，裡面沒有被告的照片，所以那時我就沒有
            指認是何人，被告的特徵我有跟警察說，後來抓到被告，我一指認就能
            認出是被告；被告先叫我把抽屜拉開，我就去拉開，開了後，被告就一
            手拿槍指著我們，一手去翻，他叫我拿出那些東西，若太慢，他還會恐
            嚇要開槍，所以我很怕；我能確認歹徒是被告，因為面對面半個鐘頭，
            不可能認錯人，我們做生意的，也不可能認錯人；財物損失大約五、六
    千元，紙鈔四千六百元，其他銅板部分，不知道數目，還有我媽媽留的
            一些假的項鍊、戒指等語。又證人丙○○接受辯護人反對詰問時，亦證
            述：歹徒特徵，身高比我矮，眼睛看起來有點大大的；當時距離歹徒最
            多不超過二尺；歹徒操台語口音，與被告一樣；指認過程警察沒有暗示
            我，不會誤認，我太太也有去指認，同樣說是被告等語。觀看證人陳樹
            基在接受檢察官、辯護人詰問時，其陳述神情自若，而且賭定歹徒是被
            告，衡量整個強盜過程，丙○○與歹徒面對面約有半個鐘頭，房間有二
            十瓦的照明，又跟隨歹徒在房屋翻箱倒櫃，對於歹徒長相、特徵、體型
            、口音等等，應該有所記憶及認識，而且警察提供照片給丙○○指認時
            ，因為照片裡面沒有被告，當時就沒有指認出誰是歹徒，等到丙○○將
            歹徒特徵告訴警察，警察抓到被告後，丙○○一認就能認出是被告，所
            以強盜丙○○財物之歹徒，應該是被告無誤。
      （３）依被告接受檢察官偵查之過程，先於八十九年十一月四日偵訊時供認：
            跟董玉山到美豐傢俱行，後來他上二樓被老闆（指丙○○）遇到，董玉
            山聽到了就先跑了，於是他便舉起莊仁偉給的塑膠槍叫丙○○他們不要
            動，問他們有沒有錢，他們就先給了三千多元，後來又到房間拿了三千
            多元，共六千多元，還有一些項鍊、戒指，臨走前有叫他們不要報警，
            若報警會找朋友拿槍找他們，槍在莊仁偉那裡等語。復於八十九年十一
            月十日為警借提返回地檢署後，經檢察官詢問其身體有無不適，有無被
            刑求，被告回答：借提期間沒有被刑求，身體沒有不適等語，且供述：
            美豐傢俱行搶案是他與董玉山做的，董玉山在一樓翻箱倒櫃，他上二樓
            被老闆遇到，董玉山發出噓聲提醒他說老闆認識董玉山，於是他叫董玉
            山先走，老闆有聽到，他共搶到六千多元及一只假戒指，槍是假槍，是
            塑膠槍，在莊仁偉那裡，他是遇到老闆夫婦才臨時起意行搶等語。又於
            八十九年十一月二十一日為警借提返回地檢署後，檢察官又詢問其身體
            有無不適，有無被刑求，被告回答：借提期間沒有被刑求，身體沒有不
            適等語。再於八十九年十二月十二日偵查庭，在丙○○指述被告強盜後
        ，檢察官點呼被告入庭，然後要被告指出美豐傢俱行老闆是誰時，被告
            當場指出是坐在後面第二位的丙○○，同時又承認有用槍押住丙○○太
            太，槍是玩具手槍，裝ＢＢ彈的，沒殺傷力，是莊仁偉的，與戊○○案
            件所用槍是九０手槍不同。因此，被告已經在偵查中坦白承認強盜陳樹
            基夫婦財物，而且是在自由意識下所為之陳述，其陳述詳實，又能夠明
            白指出在庭之丙○○即為被害人，雖然其中供述與董玉山一起進入美豐
            傢俱行，及槍枝是莊仁偉所有部分，分別為董玉山、莊仁偉所否認，而
            不得證實，但是被告供認以假槍押住丙○○夫婦，然後強盜六千多元及
            項鍊、戒指，臨走前還恐嚇丙○○夫婦不得報警，若報警會找朋友拿槍
            找他們報復等事實，卻是真實不虛。被告應為歹徒無疑。
      （４）被告在偵查中已經供認以玩具槍裝作真槍，押住丙○○夫婦，然後強盜
            丙○○夫婦財物共六千多元及項鍊、戒指，而丙○○於偵查中及本院審
            理時也一致指認被告就是強盜的歹徒，並且指述被強盜財物約六千多元
            及假項鍊、戒子各一只。被告供認甚詳，丙○○也指證歷歷，因此被告
            即是強盜丙○○夫婦財物之歹徒，毫無疑問。被告於本院一昧抗辯其警
            訊之自白，是在員警刑求下所製作，又辯稱在偵查中之所以會承認強盜
            丙○○夫婦財物，是因為怕被員警提訊後刑求，才不得已承認，被告儼
            然將刑求抗辯據為護身符。依照被告上開偵查過程，第一次於八十九年
            十一月四日偵查庭即承認強盜，第二次於八十九年十一月十日警察借提
            返回地檢署，不但陳述沒有在借提期間遭受刑求，而且又再一次承認強
            盜，第三次於八十九年十一月二十一日警察借提返回地檢署，同樣陳述
            借提期間沒有被刑求，最後第四次於八十九年十二月十二日偵查庭，再
            承認強盜，並且指出被強盜者為在庭之丙○○。是被告在警察借提期間
            ，不曾遭受刑求，為被告所親身經歷而陳明者，而且被告既然於第一次
            偵訊時已經認罪，警察就沒有再利用借提來壓迫被告繼續承認之動機，
            被告前後三次承認強盜丙○○夫婦財物，其第三次承認強盜，又係在員
            警已經完成借提後所為，在沒有借提壓力下，依然承認強盜，所以被告
            辯稱「在偵查中之所以會承認強盜丙○○夫婦財物，是因為怕被員警提
            訊後刑求，才不得已承認」，怎麼說也說不通，無法令人相信，明白說
            ，被告顯然是事後反悔，不願意認罪，在無法合理解釋下，才為如此推
            卸責任的脫詞。
      （５）至於被告抗辯警訊時遭到刑求部分，因為檢察官已捨棄被告及證人之警
            訊筆錄作為證據，均不予引用，又經被告及其辯護人表示同意，且不予
            爭執，故無須斟酌被告在警察局是否確實遭到刑求，而且本院認定被告
            為強盜，亦未舉任何人之警訊供述為證。
      （６）檢察官所舉證據，顯然不足以證明被告持以強盜之槍枝為真槍，且該槍
            枝並未扣案，無法查核，又被告於偵查中一再供認持以強盜丙○○之槍
            枝為玩具槍、假槍，不具殺傷力，本院只能依被告之供述，認定該槍枝
            為玩具槍、假槍，不具殺傷力，但是被告縱然持假槍犯案，一般人一時
            間實在無法分辨槍枝之真假，為避免有被槍殺之可能，依然不敢反抗而
            致使不能抗拒，又假槍在客觀上仍可供兇器使用，故無礙本件事實之認
            定。
      ３、丙○○及莊滿足被強盜一事，是一項不爭的事實，又丙○○所指證強盜的
          歹徒是被告，被告也前後三次承認強盜丙○○夫婦財物，事後所為之辯解
          ，亦屬無據。所以強盜丙○○夫婦財物的歹徒是被告，事證明確，可以認
          定，不容被告狡辯。
    （二）被告向戊○○恐嚇取財部分：
      １、被告於八十九年十一月一日二十三時許，在雲林縣斗六市○○路中華大樓
          十樓，向戊○○索取二千元、手機一支、身分證、駕駛執照等物，又取得
          戊○○自雲林縣斗六市第一商業銀行提款機所提領之一萬九千元，合計二
          萬一千元，再於同年月三日十五時三十分許，由被告以電話聯絡戊○○在
          斗六市溝壩里糖廠冰店附近碰面，並由被告駕駛戊○○所有自用小客車，
          在雲林縣古坑鄉華山一帶繞駛，期間在車上被告要求戊○○交付二萬元，
          戊○○乃以行動電話聯絡其配偶己○○○，要求給付二萬元，己○○○準
          備一萬元後，約在斗六市○○街一一四巷十一號，交付予被告所指定之計
          程車司機林志成，其後雙方再約定於上址交付另一萬元時，即為警查獲。
          上開事實，是控辯雙方所無爭執之事項，且為被告所承認的事實，並經證
          人林志成在偵查中證述：受被告之託，在斗六市○○街一一四巷十一號，
          收取一萬元，又受託在上址收取另一萬元時，即為警查獲等語，可以佐證
          。又本案查獲過程的確如證人林志成上開所述，亦經證人即員警吳金坤、
          林正峰於偵查中證述屬實。另員警查獲後自被告身上扣得共二萬一千八百
          元、手機一支，發還予戊○○、己○○○，另將車輛發還予戊○○，有贓
          物認領保管收據二紙在卷可證。因此上開被告所承認之事實，應為真實。
          惟所爭執的是，被告上開行為是恐嚇取財？強盜？或是擄人勒贖？
      ２、本院認為被告行為係恐嚇取財之理由：
      （１）就第一次被告於八十九年十一月一日二十三時許，在雲林縣斗六市○○
            路中華大樓十樓，向戊○○索取二千元、手機一支、身分證、駕駛執照
            等物，並取得戊○○自雲林縣斗六市第一商業銀行提款機所提領之一萬
            九千元之事實。檢察官主張該次被告強盜。被告則辯解因為戊○○與他
            朋友「張東華」之妻「徐榮秀」有曖昧之情，為其知悉，因而向戊○○
            要求給付金錢，否則要揭露出來，告訴他太太，所以戊○○才出於自願
            交付財物，因此主張自己無罪。經查：被告在偵查中供認：是莊仁偉提
            議到「徐榮秀」租屋處看她與何位男人同居，借此向「徐榮秀」先生「
            張東華」拿錢，我們三人一起去，看到戊○○回到「徐榮秀」租屋處，
            先前莊仁偉拿一枝改造手槍內有二顆子彈，因董玉山毒癮發作，莊仁偉
            與董玉山就先回去，臨走前莊仁偉將槍交給我，叫我再等一下，後來謝
            呈蛟出現，我就拿手槍跟著進去，用槍指著戊○○逼問有沒有跟「徐榮
            秀」在一起，戊○○說沒有，我說有照片及字條為證，如果不處理，我
            會向他家人說出此事，戊○○向我表示不要告訴他家人，於是我叫謝呈
            蛟身上的錢拿給我，又叫他去提款機提錢給我等語。被告上開陳述，除
            涉及董玉山、莊仁偉部分，分別為董玉山、莊仁偉所否認，而不得證實
            外，其餘部分為其偵、審中所一致之供述，且無瑕疵，期間縱然以槍指
            著戊○○逼問，為被告所自承，但其目的僅在恐嚇戊○○，而取得他人
            財物，應非強盜。雖然戊○○指證遭被告以槍強押而洗劫財物，惟此僅
            係戊○○片面之指述，觀之戊○○到斗六市第一商業銀行提款機提領一
            萬九千元時，是獨自一人，非如戊○○所言，被告一起下車察看提款情
            形，有提領時之攝影照片八幀在卷可證，因此戊○○並非無逃離之機會
            ，如果真遭到強盜，該時即可脫離現場並且可以求救，為何捨此不為，
            又甘願將當時全部存款提領給被告，有違常情，況且依該照片所示，謝
            呈蛟提款時神情從容，又凝視提款資料，一點都不像被強盜樣子，另外
            綜觀戊○○就遭脅持時，有關被告之槍枝置於何處，到底在提款機提領
            多少錢，前後指證不能一致，再者戊○○如果無端遭到強盜，為何不敢
            告訴家人，甚至自己有一個兒子在警界服務，為何不肯報警處理，均逾
            越一般人所能理解範圍。故本院寧願相信被告所言較為實在。然而被告
            無知狡辯，殊不知以揭露他人隱私為恐嚇而取他人之財物，至少法律上
            須成立恐嚇取財罪，其主張自己無罪，仍不可採，應成立恐嚇取財罪。
      （２）就第二次被告於八十九年十一月三日十五時三十分許，以電話聯絡謝呈
            蛟在斗六市溝壩里糖廠冰店附近碰面，然後由被告駕駛戊○○所有自用
            小客車，再要求戊○○交付二萬元，戊○○以行動電話聯絡其配偶謝柯
            明旨給付二萬元，己○○○在斗六市○○街一一四巷十一號，先交付予
            一萬元予林志成，最後雙方再約定於上址交付另一萬元時，為警查獲之
            事實。檢察官先是主張被告強盜，後來變更法條為擄人後勒贖。被告依
            然如上述之辯解，主張自己無罪。經查，戊○○與被告相約在斗六市溝
            壩里糖廠冰店附近碰面，目的在取回戊○○為被告所留置之身分證、駕
            駛執照等證件，而觀之斗六溝壩糖廠附近，為人車熙攘之處，被告如果
            不是握有戊○○隱私權把柄，斷然不敢如此明目張膽強約戊○○在公共
            場所見面，也不敢光明正大在公共場所強押戊○○，而且還命令戊○○
            將車交由其駕駛，更不可能肆無忌憚令戊○○與其家人聯絡，如果被告
            是強押戊○○而強盜或擄人勒贖，誠不可思議。又戊○○是一位成熟之
            人，絕對不會愚蠢到被強盜一次後，還會依強盜者約定，再次冒險前往
            就逮，若不是授人以柄，斷然不可能如此任人擺佈，而不思索解圍或報
            警，戊○○能報警而不報警，並非僅以被告曾警告不得報警所得解釋，
            蓋戊○○在第一次後，已經脫困，沒有理由不報警。如果被告是強押謝
            呈蛟，然後要求戊○○或其家屬交付金錢，其行為應該屬於擄人勒贖之
            列，也非強盜，如果被告擄人勒贖，其僅要求贖金二萬元，也太不可思
            議，又其毫無遮掩，任由被害人與家屬聯絡、交談，更與一般擄人勒贖
            案件，歹徒極度隱瞞身份，預防被人認出，尤其更加防範被害人之指認
            ，顯然相違。再者，如果是擄人勒贖，被告僅要求給付二萬元，如果謝
            呈蛟果真告訴配偶己○○○，遭到被告綁架，依常情己○○○會極端害
            怕，在儘早贖回先生考量下，區區二萬元，就算家裡沒有現金，也會連
            忙求助予親朋好友，至少會告訴自己孩子，而不會僅以一萬元應付歹徒
            ，任其自己先生處於不可預測狀態。在在顯示戊○○並未將實情告訴其
            配偶，因此才導致二人在本院接受詰問時，有關戊○○為何出門，出門
            前對己○○○講了什麼話，被告有無在電話中與己○○○通話，講了些
            什麼，內容、順序如何，戊○○與跟己○○○在電話中，有無以日語交
            談，均不一致。因此本院不能依戊○○與跟己○○○之證述，認定被告
            係強盜或擄人勒贖，至於檢察官所舉之其他人證，亦僅能證明被告向謝
            呈蛟索取二萬元及查獲經過而已，在證據上不足以證明被告強盜或擄人
            勒贖，惟依被告上開自承及上述不爭執事項及其所述之佐證，以被告以
            揭露他人隱私為恐嚇而取他人之財物，成立恐嚇取財罪。被告主張自己
            無罪，仍不可採。
      （３）按事實之真實僅屬單一，然依事後推論，若有多種可能發生之情事，則
            依犯罪事實應依證據認定之，無證據不得推定其犯罪事實之立法意旨，
            應作有利於被告之認定。輔之禁止推定罪狀之法則，並非僅為被告個人
            之訴訟利益而設，尤其重在發現真實以求國家刑罰權之正確行使，亦為
            不得不然之解釋。本件第一次如果是強盜，不能圓滿解釋為何被害人不
            報案，不求助予家人，為何身上財物被強盜後，還甘願再到提款機領款
            交給被告，為何明知盜匪之目的，又再次赴約，搶匪為何不直接搶奪車
            輛，而讓被害人開回又開往赴約，再要求給付區區二萬元。本件第二次
            如果是擄人勒贖，同樣不能合理解釋，為何被告在第一次遭到強盜後，
            還敢依搶匪指示赴約，乖乖就範，何以明知盜匪之目的，而不向家人表
            明，可以報案而不報警處理，被留置的證件可以再申請補發，被留置的
            手機價值並不太，被害人沒理由再冒險，也不能理解被告擄人後僅要求
            贖金二萬元，且任由被害人與其家屬聯繫，更不能解釋如果被害人告訴
            其家屬被人強盜或擄人勒贖後，被害人家屬僅願意給付一萬元，二萬元
            不是大數目，家屬沒理由為了省一萬元，而任由被害人處於危險狀態。
            但是，如果本件是恐嚇取財的話，就可以正確解釋，被害人將身上財物
            給付予被告後，為了不讓隱私曝光，才願意再到提款機領款交給被告，
            又明知被告之目的只在於收錢了事，為了擺平事端才敢放心再次赴約，
            也可以了解為何被告不直接搶奪車輛，而讓被害人開回又開往赴約，更
            能理解被告為何僅再要求給付二萬元，且大膽讓被害人與其家屬聯繫而
            肆無忌憚，也可以解釋被害人家屬知道被害人沒有危險，才敢先給付一
            萬元，以求了事。是本件依合理、正確而有利於被告的解釋，應該是恐
            嚇取財，且被告既然自承以揭露他人隱私為恐嚇而取他人之財物，謝呈
            蛟亦因而給付金錢予被告，則被告連續恐嚇取財，事證明確，可以認定
            。
五、法律之評價與適用：
    按假手槍在客觀上仍足以使人認為對其生命、身體、安全構成威脅，具有危險性
    ，並可供行兇之用，自屬兇器之一種。核被告所為，係犯刑法第三百三十條第一
    項之強盜罪、第三百零五條之恐嚇罪、第三百四十六條第一項之恐嚇取財罪。被
    告行為後，刑法第第三百三十條第一項業已修正，並於九十一年一月三十日公布
    施行，同屬有罰，修正後加重其刑度，是被告行為後法律已有變更，依刑法第二
    條第一項規定，應適用最有利於行為人之法律，而就其所犯經比較結果，以裁判
    前之規定有利於被告，依刑法第二條第一項但書規定，自應適用裁判前之規定處
    罰。又被告所犯二次恐嚇取財罪，檢察官分別認為應依強盜、擄人勒贖罪處斷，
    ，其中論強盜部分，以之為連續，其引用法條，均有未合，惟起訴社會基本事實
    相同，起訴法條應予變更，爰依法變更起訴法條。又被告先後二次恐嚇取財犯行
    ，時間緊接，方法相同，對象相同、觸犯構成要件相同之罪名，顯係基於概括之
    犯意反覆為之，為數行為而犯同一之罪名，應依刑法第五十六條連續犯之規定論
    以一罪，並依法加重其刑。且被告所犯上開三罪，犯意各別、行為互殊、罪名有
    異，應分別論處，合併處罰。另被告前因妨害自由案件，經本院於八十三年九月
    二十九日，以八十三年度易字第一二二二號，判處有期徒刑五月，緩刑三年，於
    八十三年十月二十七日判決確定，嗣經撤銷緩刑，於八十五年六月十七日入監服
    刑，指揮書執畢日期八十六年四月十一日執行完畢，有臺灣高等法院被告全國前
    案紀錄表、臺灣雲林地方法院檢察署刑案資料查註紀錄表各一紙附卷可稽，其於
    刑之執行完畢後五年內再犯本件有期徒刑以上之罪，為累犯，應依刑法第四十七
    條規定加重其刑或遞加重其刑。
六、本院審酌被告有妨害自由、麻醉藥品管理條例、逃亡、施用毒品、偽造文書、竊
    盜前科，素行不佳，年紀輕輕，教育之程度為高職畢業，不思長進，三更半夜侵
    入他人住宅，嚴重騷擾被害人住居安寧，並以槍口抵住他人頭部太陽穴，強盜財
    物，又恐嚇被害人不得報案，否則攜人帶槍報復，犯罪情節較重，已經在偵查中
    承認的事實，在本院又反悔巧辯，試圖規避刑責，藉詞掩飾，心存僥倖，玩弄法
    律，毫無悔意，利用他人隱私明目張膽恐嚇取財，犯罪所得之財物價值非鉅，被
    害人同聲不能原諒被告等一切情狀，各量處如主文所示之刑，並定其應執行刑。
    另未扣案之玩具槍一枝，據被告所述，非其所有，且不能證明現尚存在，又被告
    供述持以恐嚇戊○○之槍枝、子彈，如果真屬於莊仁偉該案所扣得之該槍、彈，
    自可於該案宣告沒收，如果不是，亦不能證明現尚存在，均不另宣告沒收，併此
    敘明。
據上論斷，應依刑事訴訟法第二百九十九條第一項前段、第三百條，刑法第二條第一
項但書、第五十六條、第三百四十六條第一項、第三百三十條第一項、第三百零五條
、第四十七條、第五十一條第五款，罰金罰鍰提高標準條例第一條前段，判決如主文
。
本案經檢察官甲○○到庭執行職務。
中      華      民      國      九十二    年  五    月      三十      日
                                臺灣雲林地方法院刑事第二庭
                                    法  官   吳  褔  森
右正本證明與原本無異。
如不服本判決，應於判決送達後十日內向本院提出上訴狀（應附繕本）。
                                    書記官   李  松  坤
中      華      民      國      九十二    年  五    月      三十      日
附錄本案論罪科刑法條：
修正前刑法第三百三十條：
犯強盜罪而有第三百二十一條第一項各款情形之一者，處五年以上十二年以下有期徒
刑。
前項之未遂犯罰之。
刑法第三百零五條：
以加害生命、身體、自由、名譽、財產之事，恐嚇他人致生危害於安全者，處二年以
下有期徒刑、拘役或三百元以下罰金。
刑法第三百四十六條：
意圖為自己或第三人不法之所有，以恐嚇使人將本人或第三人之物交付者，處六月以
上五年以下有期徒刑，得併科一千元以下罰金。
以前項方法得財產上不法之利益，或使第三人得之者，亦同。
前二項之未遂犯罰之。


司法院資訊處製作；財團法人民間司法改革基金會備份。
